# Генерация последовательности(модельных данных)

Для генерации последовательности определим несколько вспомогательных функций:
  
  * Функция, которая порождает генератор бернулевской последовательности с заданным параметром p
```{r, results='markup'}
generator.Bernoulli
```

* Функция, которая объеденит два генератора, при этом, первые $n$ значений будут получены из первого генератора, а последующие значения будут получены из второго генератора.
```{r, results='markup'}
generator.njoin
```

Из двух описанных выше функций, несложно получить генератор порождающий исходные данные для нашей задачи

```{r, results='hold'}
generator.sequence
```

```{r, echo=FALSE}
theta = 0.3
gamma = 0.5
T = 8
```
Для иллюстрации, построим пробную последовательность, длинны $2^{(T + 1)}$, где $T = `r T`$, пологая $\theta=`r theta`, ~ \gamma = `r gamma`$:
```{r, echo=FALSE}
rsequence <- generator.sequence(0.1, 0.8, T)
values <- rsequence(2**(T+1))
data <- data.frame(xi=values, p=c(replicate(2**T, "theta"), 
                                  replicate(2**T, "gamma")))

qplot(factor(p), data=data, geom="bar", fill=factor(xi))
```
