```{r, echo=FALSE, message=FALSE}
  require('ggplot2')
  require('grid')

# Multiple plot function
#
# ggplot objects can be passed in ..., or to plotlist (as a list of ggplot objects)
# - cols:   Number of columns in layout
# - layout: A matrix specifying the layout. If present, 'cols' is ignored.
#
# If the layout is something like matrix(c(1,2,3,3), nrow=2, byrow=TRUE),
# then plot 1 will go in the upper left, 2 will go in the upper right, and
# 3 will go all the way across the bottom.
#
multiplot <- function(..., plotlist=NULL, file, cols=1, layout=NULL) {
  require(grid)

  # Make a list from the ... arguments and plotlist
  plots <- c(list(...), plotlist)

  numPlots = length(plots)

  # If layout is NULL, then use 'cols' to determine layout
  if (is.null(layout)) {
    # Make the panel
    # ncol: Number of columns of plots
    # nrow: Number of rows needed, calculated from # of cols
    layout <- matrix(seq(1, cols * ceiling(numPlots/cols)),
                    ncol = cols, nrow = ceiling(numPlots/cols))
  }

 if (numPlots==1) {
    print(plots[[1]])

  } else {
    # Set up the page
    grid.newpage()
    pushViewport(viewport(layout = grid.layout(nrow(layout), ncol(layout))))

    # Make each plot, in the correct location
    for (i in 1:numPlots) {
      # Get the i,j matrix positions of the regions that contain this subplot
      matchidx <- as.data.frame(which(layout == i, arr.ind = TRUE))

      print(plots[[i]], vp = viewport(layout.pos.row = matchidx$row,
                                      layout.pos.col = matchidx$col))
    }
  }
}

```
# Применения вейвле-преобразования в анализе временных рядов. 

## Введение
Преобразование Фурье является достаточно популярным и хорошо изученным инструментом в сфере обработки сигналов и анализа временных рядов.
Публикация работы Блэкмэна (Blackman) и Туки (Tukey) "Измерение энергетического спектра (The measurment of power spectra)"[@blacktukey], а так же Кули (Coley) и Tуки (Tuckey) "Алгоритм машинного вычисления сложных рядов Фурье (An algorithm of machine computation of complex Fourier series)" [@cooltukey] привели к значительным успехам в сфере спектрального анализа временных рядов.

При этом данная методика в некоторых случаях обладает явными недостатками. Сигнал $x(t)$[^or-series] содержит полную информацию во временном пространстве, то есть амплитуду сигнала в каждый фиксированный момент времени $t_0$. Однако, из $x(t)$ невозможно напрямую получить информацию описывающую частотную характеристику сигнала. С другой стороны, разложение $X(f)$ полученное с помощью преобразовнаия Фурье сингнала $x(t)$ содержит в себе всю информацию о сигнале в частотном пространстве: магнитуду и фазовый угол каждой частотной компоненты $f$. Но теперь, нет ни какой информации о том где конкретно во времени та или иная частота появилась. Иными словами ни $x(t)$, ни $X(f)$ не дают полного описания сигнала.

[^or-series]:
  Здесь и далее мы не будем делать явного различия между понятиями *сигнал* и *временной ряд*, если не оговрено обратное

Чтобы разрешить эту проблему, мы можем использовать оконное преобразование Фурье, т.е. обрезать сигнал $x(t)$ временным окном $\omega(t - \tau)$:
\begin{equation}
    x'(t) = \omega(t - \tau) x(t),
\end{equation}

где само окно имеет ширину $T$ и может смещаться во времени с изменением параметра $\tau$:
\begin{equation}
    \omega(t) =
    \begin{cases}
        1, t \in [0, T] \\
        0, t \not\in [0, T]
    \end{cases}
\end{equation}

Так мы получим разложение сигнала лишь для определенного периода $T$. Недостатком такого преобразования является сильное искажение в частотном пространстве, вызванное резким обрезанием сигнала вне окна. Чтобы уменьшить это искажение, прямоугольное окно может быть заменено более гладким Гауссовским окном с постепенным спадом:
\begin{equation} x'(t) = g(t) x(t), ~ g(t) = c \exp{((t - \tau)^2 / \sigma ^ 2)}\end{equation}

С другой стороны, мы можем считать что обрезанный сигнал $x(t)$ повторяется во времени с конечным периодном $T$. В этом случае, разложение становится дискретным, содержащим конечное число чатотных компонент $X[k]~(k = 0, \pm 1, \pm 2, \dots)$  для дискретных частот $f = kf_0 =  k/ T$. В таком случае информация о любой частоте в промежутке между $X[k]$ и $X[k + 1]$ потеряна. Более того, чем большую детализацию мы получаем во временном пространстве уменьшая $T$, тем меньшую детализацию в частотном пространстве мы получаем из-за увеличаения промежутков $f_0 = 1 / T$ между частотными компонентами.

Мы видим, что просто невозможно получить полную информацию о сигнале сразу во временном и частотном пространствах, так как увеличивая детатлизацию в одном пространстве мы автоматически уменьшаем ее в другом.

Если характеристики сигнала меняются с течением времени незначительно, то есть сигнал стационарен, тогда преобрзавование Фурье подходит для анализа. Однаком, во многих приложениях сигнал быстроменяющийся или нестационарный(например есть тренд или резкие скачки). В этих случаях анализ с помощью преобразования Фурье неспособен определить где или когда эти изменения имели место.

С целью преодолеть недостатки этого метода и получить необходимую информацию сразу во временном и частотном пространствах, используется другое преобразование, названное __вейвлет-преобразованием__.

## Вейвлет Хаара
Любая локализованная $\mathbb{R}$-функция $\psi \in L_2(\mathbb{R})$, где $L_2([a,b])$ - множество интегрируемых в квадратах функций, называется $\mathbb{R}$-вейвлетом (или просто вейвлетом), если для нее существует функция $\overset{*}{\psi} \in L_2(\mathbb{R})$ такая, что семейства $\lbrace\psi_{jk}\rbrace$ и $\lbrace\overset{*}{\psi_{jk}}\rbrace$, построенные как

$$
\psi_{jk}(t) = 2^{j/2}\psi(2^jt-k), ~~ j,k \in \mathbb{Z}
$$

и

$$
 \psi^{jk}(t) = \overset{*}{\psi_{jk}}(t) = 2^{j/2}\overset{*}{\psi}(2^jt-k)
$$

являются парными базисами функционального пространства $L_2(\mathbb{R})$[@daub].

Каждый таким образом определенный вейвлет $\psi$, независимо от того, ортогональный он или нет, позволяет любую функцию $f \in L_2(\mathbb{R})$ представить в виде ряда
$$
  f(t) = \sum_{j,k = -\infty}^{\infty} c_{jk}\psi_{jk}(t)
$$

коэффициенты которого определяются интегральным вейвлет-преобразованием $f$ относительно $\overset{*}{\psi}$.
Вейвлет-двойник $\overset{*}{\psi}$ -- единственный и сам является $\mathbb{R}$-вейвлетом. Пара $(\psi, \overset{*}{\psi})$ симметрична в том смысле, что $\psi$ в свою очередь является двойником для $\overset{*}{\psi}$.
Если $\mathbb{R}$-вейвлет $\psi$ обладает свойством ортоганальности, то $\overset{*}{\psi} \equiv \psi$, и $\lbrace \overset{*}{\psi_{jk}} \rbrace \equiv \lbrace \psi_{jk} \rbrace$ -- ортогональный базис.

Для многих практических целей достаточно, чтобы вейвлет обладал свойством полуортогональности, т.е. чтобы его базис Рисса [^riss] $\lbrace \psi_{jk} \rbrace$ удовлетворял условию $\langle \psi_{jk},  \psi_{lm}\rangle = 0$ при $j = l, ~ j,k,l,m \in \mathbb{Z}$.

[^riss]:
  _Система Рисса_ с постоянными $A$ и $B$ — такая система векторов $\{f_n\}_{n=1}^\infty \in H$ в гильбертовом пространстве *H*, что для любой последовательности комплексных чисел $c=\{c_n\}_{n=1}^\infty \in l_2$ ряд $\sum_{n=1}^\infty c_nf_n$ сходится по норме в *H*, причем
  $A\|c\|^2_{l_2}\leqslant \left\| \sum_{n=1}^\infty c_n f_n \right\|^2_H \leqslant B\|c\|^2_{l_2}$,
  _Базис Рисса_ — такая система Рисса, которая является базисом в *H*.
  Базис Рисса является обобщением понятия ортонормированного базиса, а двойное неравенство, данное в определении — обобщение неравенства Бесселя. Другое название базисов Рисса — _базисы, эквивалентные ортонормированным_.
  Система векторов является базисом Рисса тогда и только тогда, когда она может быть получена из ортонормированного базиса с помощью ограниченного обратимого преобразования.

$\mathbb{R}$-вейвлет называется неортогональным, если он не является полуортогональным вейвлетом. Однако, будучи $\mathbb{R}$-вейвлетом, он имеет двойника, и пара $(\psi, \overset{*}{\psi})$ дает возможность формировать семейства $\lbrace\psi_{jk}\rbrace$ и $\lbrace\overset{*}{\psi_{jk}}\rbrace$, удовлетворяющие условию биортогональности $\langle \psi_{jk}, \overset{*}{\psi_{lm}}\rangle = \delta_{jl}\delta_{km}, ~~ j,k,l,m \in \mathbb{Z}$ и позволяющие построить полноцыенные ряды по вейвлетам и реконструкционную формулу.
С необходимостью иметь обратное вейвлет преобразование (или реконструкционную формулу) связано большинство ограничений, накладываемых на вейвлет.

Материнская вейвлет функция простейшего из вейвлетов, вейвлета Хаара, определяется 
как функция одного аргумента:
\begin{equation}
  \psi(t) = \begin{cases}
    1, ~ t \in [0, \frac{1}{2}[ \\
    -1, ~ t \in [\frac{1}{2}, 1] \\
    0, ~ \mathbb{R} \setminus [0, 1]
  \end{cases}
\end{equation}
```{r, echo=FALSE}
haar.mother <- function(t) {
  if(0 <= t && t < 1/2) {
    return(1)
  } else if (1/2 <= t && t < 1) {
    return(-1)
  } else {
    return(0)
  }
}
```

Сам же вейвлет определяется как функция трех аргументов:
\begin{equation}
  \psi_{jk}(t) = 2^{-\frac{j}{2}} \psi(2^{-j}t - k)
\end{equation}
```{r, echo=FALSE}
haar.jk <- function(t, j, k) {
  return(2^(-j/2) * haar.mother(2^-j * t - k))
}
# Или в векторной реализации
wavelet.haar <- function(t, j = 0, k = 0) {
  return(Vectorize(function(t) haar.jk(t, j, k))(t))
}
```

```{r, fig.cap='Примеры вейвлетов Хаара с различными параметрами смещения и масштаба', echo=FALSE}
  t <- seq(-5, 5, 0.001)

  psi <- wavelet.haar

  data <- rbind(
      data.frame(t = t, psi = psi(t)),
      data.frame(t = t, psi = psi(t, 2, 1)),
      data.frame(t = t, psi = psi(t, -2, -3)),
      data.frame(t=  t, psi = psi(t, 1, 2))
    )
  data$params <- rep(
    c(
      "j = 0, k = 0",
      "j = 2, k = 1",
      "j = -2, k = -3",
      "j = 1, k = 2"
      ),
    c(length(t), length(t), length(t), length(t)))

  ggplot(data,aes(t,psi, colour=params)) + 
    geom_line() +
    ylab(expression(psi))    
```

## Дискретное вейвлет преобразование и его асимптотические свойства
Здесь и далее примем следующие предположения:
\Assumption{
\label{ass:stationary}
Пусть $X(t), ~ t=\overline{0,T-1}$ -- есть стационарный временной ряд с нулевым
средним, и пусть $\gamma(u) = E[X(t)X(t + u)], u \in \mathbb{Z} $ - автоковариационная функция
}

\Assumption{\label{ass:finite}
В условиях предположения \ref{ass:stationary} выполняется
 $$
 \sum_{u=-\infty}^{\infty}[1 + |u|]|\gamma(u)| < \infty
 $$ 
}
Также мы предполагаем, что работаем с реализацией временного ряда длинны $T$, такой что $T = 2^M$.

Исходя из того, что выполняются предположения \ref{ass:stationary} и \ref{ass:finite} вейвлет спектром временного ряда $X$, в масштабе $j$ и смещении $k$, относительно вейвлета $\psi$ называется функция
\begin{equation}
  \label{eq:wspectrum}
  \eta_{jk}^{(\psi)} = \sum_{u=-\infty}^{\infty}\gamma(u)\Psi_{jk}(u), ~ j,k \in \mathbb{Z}
\end{equation}
, где $\Psi_{jk}$ называется __вейвлет автоковариационной функцией__ и определяется как
\begin{equation}
  \Psi_{jk}(u) = \sum_{t=0}^{\infty}\psi_{jk}(t)\psi_{jk}(t + |u|)  
\end{equation}
Дискретным вейвлет преобразованием для переменных $j = 0, 1,\dots, M; ~ k = 0, 1, \dots T$ назовем функцию
$$
d_{jk}^{\psi}(X) = \sum_{t=0}^{T-1}X(t)  \psi_{jk}(t)
$$
В указаных выше условиях легко показать, что математическое ожидание ряда, полученного в результате
вейвлет преобразования равно 0:
\begin{align}
E[d_{jk}^{\psi}(X)] = \\
E[\sum_{t=0}^{T-1}X(t)  \psi_{jk}(t)] = \\ 
\sum_{t=0}^{T-1}E[X(t)\psi_{jk}(t)] = \\
\sum_{t=0}^{T-1}E[X(t)]E[\psi_{jk}(t)] = 0
\end{align}

и также можно показать, что 
\begin{align}
 var(d_{jk}^{\psi}(X)) = \sum_{t=0}^{T-1}\sum_{s=0}^{T-1}\gamma(t-s)\psi_{jk}(t)\psi_{jk}(s) = \\
 \sum_{u=-(T-1)}^{T-1}\gamma(u)\sum_{t=0}^{T-1-|u|}\psi_{jk}(t)\psi_{jk}(t + |u|)
\end{align}

Изходя из показанного выше, и при условии, что соблюдается предположение \ref{ass:finite}

$$
 Var(d_{jk}^(\psi)) \xrightarrow{T \rightarrow \infty} \eta_{jk}^{(\psi)}
$$
Далее используя приведенную в [@morettin]  предельную теорему получаем, что вейвлет преобразование
временного ряда, при условии, что соблюдены предположения \ref{ass:stationary}, \ref{ass:finite}, по распределению сходится к $\mathcal{N}(0, \eta_{jk}^{(\psi)})$
$$
 d_{jk} \xrightarrow{\mathcal{D}} \mathcal{N}(0, \eta_{jk}^{(\psi)})
$$

На основании полученных выше заключений расммотрим несколько приложений использования вейвлет-преобразования в анализе временных рядов

\Example{Авторегрессия порядка 1}
```{r, echo=FALSE}
alpha = 0.8
sd = 1
```

Пусть $X$ -- реализация авторегресионного ряда порядка 1[^auto], с параметром $\alpha = `r 0.8`$ и дисперсией ошибки $\sigma^2 = `r sd`$, длинны $T = 64$. Пусть, также, $Y$ -- преобразованный ряд $X$, такой что: 
\begin{equation}
  Y(t) = \begin{cases}
    X(t), ~ t \neq 28 \\
    -X(t), ~ t = 28
  \end{cases}
\end{equation}

```{r, echo=FALSE}
ar.1 <- function(n, alpha, sigma.sq = 1) {
  return(Reduce(1:n, init=0, f=function(a, x) c(a, a[length(a)] * alpha + rnorm(1))))
}

X <- ar.1(64, 0.8, sd)
Y <- X 
Y[28] = -X[28]
```

[^auto]:
  Авторегресионным рядом порядка 1 является временной ряд, каждый последующий отсчет которого определяется по формуле
  $X(t) = \alpha X(t-1) + \xi, ~ \mathcal{L}(xi) = \mathcal{N}(0, \sigma^2)$

```{r, echo=FALSE, fig.cap='Авторегресионный ряд порядка 1'}
  len <- length(X)
  data <- rbind(
      data.frame(psi=(1:len) - 1, k=X),
      data.frame(psi=(1:len) - 1, k=Y)      
    )
  data$Series <- rep(
    c(
      "X",
      "Y"     
      ),
    c(len, len))

  ggplot(data,aes(psi, k, colour=Series, linetype=Series)) + 
    geom_line() 
```

Результаты дискретного вейвлет преобразования показанные на рисунке 1.3.2 иллюстрируют необходимые нам свойства вейвлет преобразования. Как мы видим, небольшое изменение реализации, приводит к столь же небольшому изменению периодограммы.
```{r, echo=FALSE}
#' DWT - discrete wavelet transform
#'
d.jk <- function(X, j, k, wavelet = wavelet.haar){  
  return(sum(X * wavelet(0:(length(X)-1), j, k)))
}

#' DWT for current level (periodogramm)
d.j <- function(X, j) {
  k.max <- 2^(log2(length(X)) - j) - 1
  return(sapply(0:k.max, function(k) d.jk(X, j, k)))
}
```
```{r, echo=FALSE}
plot.j <- function(X, Y, j, func = d.j){
  djx <- func(X, j = j)
  djy <- func(Y, j = j)
  len <- length(djx)
  data <- rbind(
    data.frame(t=(1:len) - 1, x=djx),
    data.frame(t=(1:len) - 1, x=djy)      
    )
  data$Series <- rep(
    c(
      "X",
      "Y"     
      ),
    c(len, len))
  
  ggplot(data,aes(t,x, colour=Series, linetype=Series)) + 
    geom_line() 
  }
```

```{r, fig.cap='Периодограммы на разных уровнях для авторегрессионного ряда', echo=FALSE}
multiplot(plot.j(X, Y, 0), plot.j(X, Y, 1), plot.j(X, Y, 2), plot.j(X, Y, 3), plot.j(X, Y, 4), plot.j(X, Y, 5), cols=2)
``` 

\Example{Последовательности Бернулевских величин}

Пусть $X$ -- последовательность случайных величин Бернулли с параметром $p = 0.5$. А $Y$ - 
последовательность полученная следующим образом:
$$
Y(t) = \begin{cases}
  X(t), t < 2^{\tau} \\
  Be(q), 2^{\tau} \leq t \leq 2^{T} \\
\end{cases}
$$

```{r, echo=FALSE}
generator.Bernoulli <- function(p) {
  return (function(n){    
    return (rbinom(n, 1, p))
  })
}


X <- generator.Bernoulli(0.5)(64)
Y <- c(X[1:32], generator.Bernoulli(0.3)(32))
```

Преобразуем данные последовательности следующим образом:
\begin{align}
  \hat{X} = 2 * X - 1 \\
  \hat{Y} = 2 * Y - 1 
\end{align}
```{r, echo=FALSE}
X <- 2*X - 1
Y <- 2*Y - 1
```

```{r, echo=FALSE, fig.cap='Преобразованные Бернулевские ряды'}
  len <- length(X)
  data <- rbind(
      data.frame(t=(1:len) - 1, x=X),
      data.frame(t=(1:len) - 1, x=Y)      
    )
  data$Name <- rep(
    c(
      "X",
      "Y"     
      ),
    c(len, len))

  ggplot(data,aes(t,x, colour=Name)) + 
    geom_point() 
```

Таким образом получены реализации временных рядов, удовлетворяющие предположениям \ref{ass:stationary}, \ref{ass:finite}.

```{r, fig.cap='Примененное вейвлет преобразование к последовательностям X, Y', echo=FALSE}
multiplot(plot.j(X, Y, 0), plot.j(X, Y, 1), plot.j(X,Y, 2), plot.j(X,Y, 3), plot.j(X,Y, 4), plot.j(X, Y, 5), cols=2)
``` 

Как мы видим вейвлет преобразование чувствительно к смене параметров распределения. 

## Критерии обнаружения разладок бинарных последовательностей.
Здесь мы будем оценивать положение точки разладки битовой последовательности, получая оценку как решение следующей задачи. Пусть дана последовательность бит проиндексированная в каждый момент времени $t$, то есть
  $$ x_t \in \{ 0, 1\} ~ \forall t \in \mathbb{N} $$
Предполагаем, что $\exists T$ такое, что
  $$P(x_t = 1) = 1 - P(x_t = 0) = \theta, ~ \forall t < 2^T$$
Иными словами преполагаем, что $x_t, \forall t < 2^T$ есть случанйня бернулевская величина, распределенная по закону $Be(\theta)$. Предположим также, что для __хвоста__ последовательности справедливо
  $$P(x_t = 1) = 1 - P(x_t = 0) = \gamma, ~ \forall t >= 2^T$$
то есть, величины, составляющие хвост последовательности распределены по закону $Be(\gamma)$.
Наша задача, состоит в том, чтобы оценить параметр $T$, то есть необходимо найти момент разладки.

### Поиск разладки бинарной последовательности
Вейвлет-преобразование и статистики освнованные на вейвлет-преобразованиях помогают выявить различные закономерности или же, ноборот, отклонения от устоявшихся в данных закономерности. Такую возможность предоставляет разделение входящего сигнала на многие уровни, с различной степенью детализации.

Пусть дана последовательность такая, что первые $2^{\tau}$ бит распределены по закону Бернулли с параметром $\theta1$, а оставшиеся $2^T - 2^{\tau}$ распределены по закону Бернулли с параметром $\theta_2$, или более формально, пусть дана последовательность $X^0 = \{x_i\}_{i=\overline{1,N}}, N = 2^T$, такая что
$$
    \mathcal{L}(x_i) =
    \begin{cases}
      Be(\theta_1) = Bi(\theta_1, 1), ~ i = \overline{1,2^\tau}, \tau < T \\
      Be(\theta_2) = Bi(\theta_2, 1), ~ i = \overline{2^\tau, 2^T}
    \end{cases}
$$

,где $\theta_1, \theta_2 \in [0, 1]$, а $Be(\cdot), Bi(\cdot, \cdot)$ -- распределение Бернулли и биномиальное распределение соотвественно.
Не делая никаких предположений относительно $\theta_1$ и $\theta_2$ за исключением, разве что условия $\theta_1 \neq \theta_2$, оценим параметр $\tau$.

Для удобста работы преобразуем исходные данные. Получим новую последовательность $X$ той же длины, применяя следующее преборазование $X = 2X^0 - 1$ поэлементно к исходной последовательности $X^0$.

Построим следующее вейвлет преобразование $d_{jk}(\cdot)$ :
$$
  d_{jk}(X) = \sum_{t=1}^T \psi(t, j, k)  x_t
$$,
что для вейвлета Хаара эквивалентно
\begin{equation}
\label{eq:sep}
  d_{jk}(X) = 2^{-\frac{j}{2}}(\sum_{t = 2^j k}^{2^j (k + \frac{1}{2}) - 1} x_t - \sum_{t = 2^j (k+ \frac{1}{2} )}^{2^j (k + 1) - 1} x_t) 
\end{equation}
Из \ref{eq:sep} следует независимость вейвлет-коэффициентов на каждом уровне разрешения $j$, так как интервалы по которым вычисляются вейвлет коэффициенты не пересекаются. 

#### Критерий, основанный на макимуме вейвлет-периодограммы
Cформулируем критерий определения существования разладки основанный на максимуме периодограммы.
```{r, echo=FALSE}
P_j <- function(X, j) {
  
  d <- d.jk
  
  I_jk <- function(X, j, k) {d(X, j, k) ** 2}
  
  I_j <- function(X, j) { 
    jk <- sapply(c(0:((2^log2(length(X))) / 2^(j+1) )), FUN=function(k){I_jk(X, j, k)})
    list(max.value = max(jk), max.k = which.max(jk))
  }
  
  ij <- I_j(X, j)
  p.value <- (1 - (dchisq(ij$max.value, 1) ** (log2(length(X)) - j)))
  k <- ij$max.k
  
  list(p.value = p.value, k = k)
}
```

```{r, fig.cap = 'Bernoulli periodogram', echo=FALSE}
  len <- length(X)
  j <- 1:log2(len) - 1
  len <- log2(len)
  
  px <- sapply(j, function(j) P_j(X, j)$p.value)
  py <- sapply(j, function(j) P_j(Y, j)$p.value)

  data <- rbind(
      data.frame(t=(1:len) - 1, x=px),
      data.frame(t=(1:len) - 1, x=py)      
    )

  data$Name <- rep(
    c(
      "X",
      "Y"     
      ),
    c(len, len))

  ggplot(data,aes(t,x, colour=Name)) + 
    geom_point() 
 
```

Для каждого уровня разрешения определим периодограмму последовательности, для этого возьмем квадраты полученных коэффициентов вейвлет преобразования
$$
  I_{jk}(X) = d_{jk}(X)^2
$$

Как было показано ранее 

$$
  d_{jk} \xrightarrow{\mathcal{D}} \mathcal{N}(0, \eta_{jk}^{(\psi)})
$$

а следовательно
$$
  I_{jk} \xrightarrow{\mathcal{D}} \chi^2_1
$$

Определим максимум вейвлет-периодограмм на каждом уровне разрешения $j$:
$$
  I_j = \max_{k = \overline{0, m}} I_{jk}(X), ~ m = 2^{T - (j+1)}
$$
Легко показать, что если $F_{I_j}(x)$ -- функция распределения вероятностей статистики $I_j$, а $F_{\chi^2_1} (x)$ -- функция распределения хи-квадрат с одной степенью свободы, то 
$$
  (F_{I_j}(x) - F_{\chi^2_1} (x)) \xrightarrow{\mathcal{D}} 0, ~ x \geq 0
$$

Тогда статисткиой $P_j(\cdot)$ для уровня $j$, назовем статистику вида

$$
  P_j(X) = 1 - F_{\chi^2}(I_j(X))^{T - j}
$$

, где $F_{\chi^2}$ -- функция распределения $\chi^2$

Говорим, что принимаем гипотезу $H_0$, если
$$
  P_j(X) > \varepsilon, \forall j = \overline{1,T-1}
$$
, где $\varepsilon = \frac{\varepsilon^0}{T}$,
иначе принимаем $H_1$.

#### Критерий, основанный на скейлограмме.

Определим скейлограмму $S^{(\psi)}(j)$

$$
  S^{(\psi)}(j) = \sum_{k=0}^{2^{M-j}-1}[d_{jk}]^2, ~ j = \overline{1,M}
$$

Тогда аналогично предыдущему пункту получаем, что если 
$$
  d_{jk} \xrightarrow{\mathcal{D}} \mathcal{N}(0, \eta_{jk}^{(\psi)})
$$

то скейлограмма $S^{(\psi)}(j)$ имеет хи-квадрат распределение с числом степеней свободы $L=2^{M-j}$, как сумма квадратов независимых стандартных гауссовских величин. 

Критерий для обнаружения разладки последовательности, основанный на скейлограмме, аналогичен по построению, критерию, основанному на максимуме вейвлет-периодограммы, при этом $P$-значение для каждого уровня разрешения определяется как 
$$
  P_j = 1 - F_{\chi,L}(S^{\psi}(j))
$$


#### Анализ эффективности критерие методом статистического моделирования
Число моделируемых последовательностей для оценки вероятностей ошибок первого и второго рода расмотренных критериев $K = 100$. Проверка гипотез $H_0$ и $H_1$, проводилаь на уровнях разрешения ($j > M -3$).

Для оценки вероятностей ошибок первого рода моделировались бинарные последовательности длинной $T$, равной $2^8$, $2^10$ и $2^12$, с вероятностью $p1 = 0.5$. Уровень значимости для проверки нулевой гипотезы  $H_0$ задавался равным $\alpha=0.05$

Для оценки вероятностей ошибок второго рода моделируемые последовательности состояли из двух однородных фрагментов длинной $T_1 = T_2 = T/2$ с разладкой в момент времени $\tau$, соотвественно равной $2^7$,$2^9$,$2^11$. Первый фрагмент представлял собой случайную бинарную последовательность с вероятностью $p = 0.5$, а для второго фрагмента вероятность $p$ принимала значения $0.05, 0.1, 0.2, 0.25, 0.3, 0.35, 0.4, 0.45$.

\appendix

# Примеры P-значений для модельных данных


```{r, echo=FALSE}
experiment <- function(T, tau, theta = 1, gamma = 0){
    p.values <- function() {
      values <-2 * c(generator.Bernoulli(theta)(2^tau), generator.Bernoulli(gamma)(2^(T-tau))) - 1
      p.values <- sapply(1:(T - 1), function(j) P_j(values, j))  
    }
      
    p <- p.values()
    k <- mapply(k = p["k", ], j=1:(T-1), function(j,k) round(2^j * (k + 0.5)))
    p <- sapply(p["p.value", ], identity)
  
    plot(p, main=sprintf("T %d, Tau %d, Theta %f, Gamma %f", T, tau, theta, gamma), , xlab='j' , ylab='p.values')
  }

experiment(10, 2, 0.5, 0.1)
experiment(10, 5, 0.5, 0.1)
experiment(10, 8, 0.5, 0.1)

experiment(10, 2, 0.5, 0.3)
experiment(10, 5, 0.5, 0.3)
experiment(10, 8, 0.5, 0.3)

experiment(10, 2, 0.5, 0.5)
experiment(10, 5, 0.5, 0.5)
experiment(10, 8, 0.5, 0.5)
```