```{r}
source('r/statistics.r')
source('r/denoising.r')
source('r/wavelets.r')
source('r/generators.r')
source('r/model.data.r')
```
\appendix

# Приложение {-}

## Проверка гипотезы о разладке последовательности. Генерация данных. Сравнение результатов.
* Функция, которая порождает генератор бернулевской последовательности с заданным параметром p  Bernoulli
```{r, code=capture.output(dump('generator.Bernoulli', '')), tidy=TRUE, highlight=TRUE}
```

* Функция, которая объеденит два генератора, при этом, первые $n$ значений будут получены из первого генератора, а последующие значения будут получены из второго генератора.
```{r, code=capture.output(dump('generator.njoin', '')), tidy=TRUE, highlight=TRUE}

```

Из двух описанных выше функций, несложно получить генератор порождающий исходные данные для нашей задачи
```{r, code=capture.output(dump('generator.sequence', '')), tidy=TRUE, highlight=TRUE}
```

* Быстрое вейвлет преобразование на основе вейвлета Хаара
```{r, code=capture.output(dump('d.jk', '')), tidy=TRUE, highlight=TRUE}
```

* Общая схема для расчета вейвлет статистики
```{r, code=capture.output(dump('T.j', '')), tidy=TRUE, highlight=TRUE}
```

* Статистика определяющая периодограмму ряда на данном уровне разложения
```{r, code=capture.output(dump('P.j', '')), tidy=TRUE, highlight=TRUE}
```

* Статистика определяющая скейлограмму ряда на данном уровне разложения
```{r, code=capture.output(dump('S.j', '')), tidy=TRUE, highlight=TRUE}
```

* Общая схема проверки гипотезы для задачи разладки последовательности 
```{r, code=capture.output(dump('criterium', '')), tidy=TRUE, highlight=TRUE}
```

* Проверка гипотезы, использующая критерий максимума периодограммы
```{r, code=capture.output(dump('criterium.periodogram', '')), tidy=TRUE, highlight=TRUE}
```

* Проверка гипотезы, использующая критерий максимума скелограммы
```{r, code=capture.output(dump('criterium.scalegram', '')), tidy=TRUE, highlight=TRUE}
```
\newpage
## Реализация общей схемы фильтрации одномерных и двумерных сигналов с произвольным вейвлет фильтром.
* Реализация жесткой замены 
```{r, code=capture.output(dump('thresholding.hard', '')), tidy=TRUE, highlight=TRUE}
```

* Реализация мягкой замены
```{r, code=capture.output(dump('thresholding.soft', '')), tidy=TRUE, highlight=TRUE}
```
## Решение задачи фильтрации сигнала с применением метода SureShrink

* Построение оценки $\lambda_U$
```{r, code=capture.output(dump('lambda.universal', '')), tidy=TRUE, highlight=TRUE}
```

* Определение разреженности ряда
```{r, code=capture.output(dump('sparsity', '')), tidy=TRUE, highlight=TRUE}
```

* Расчет $SURE(\lambda, X)$
```{r, code=capture.output(dump('SURE', '')), tidy=TRUE, highlight=TRUE}
```

* Реализация поиска оптимального значения $\lambda^*$
```{r, code=capture.output(dump('lambda.sure', '')), tidy=TRUE, highlight=TRUE}
```

* Реализация выбора оптимального значения в зависимости от разреженности ряда 
```{r, code=capture.output(dump('lambda.sureShrink', '')), tidy=TRUE, highlight=TRUE}
```

* Реализация метода SureShrink в одномерном случае
```{r, code=capture.output(dump('sure.shrink', '')), tidy=TRUE, highlight=TRUE}
```

* Реализация метода SureShrink в двумерном случае
```{r, code=capture.output(dump('generator.sequence', '')), tidy=TRUE, highlight=TRUE}
```
## Решение задачи фильтрации сигнала с применением метода NeighBlock
\newpage

## Реализация интерактивной системы для применения алгоритмов шумоподавления основанных на вейвлет преобразовании.

* Реализация модуля иллюстрации построения пороговых оценок
\lstinputlisting{app/modules/thresholds.r}

* Реализация модулей для произведения шумоподавления одномерного и двумерного сигналов
\lstinputlisting{app/modules/denoise.r}
\newpage
* Каркас веб приложения 
\lstinputlisting{app/global.r}

\lstinputlisting{app/ui.r}

\lstinputlisting{app/server.r}
