---
title: "Анализ изображений на основе вейвлетов Добеши"
csl: style/citations.csl
bibliography: references.bib
---

```{r, echo=FALSE, message=FALSE}
  require(ggplot2)
  require(grid)
  require(reshape2)
  require(wavelets)

  globals <- list(discorded.test.count=1)

  # Helpers for plotting
  source('r/helpers/visual.r')

  source('r/wavelets.r')
  psi <- wavelet.haar

  source('r/statistics.r')
  source('r/generators.r')  
  source('r/model.data.r')     
  source('r/denoising.r')
```


```{r, echo=FALSE}
```
```{r, child='Rmd/intro.Rmd'}
```
```{r, child='Rmd/wavelets.Rmd'}
```
```{r, child='Rmd/approximation.Rmd'}
```
```{r, child='Rmd/integration.Rmd'}
```
```{r, child='Rmd/sequence.Rmd'}
```
```{r, child='Rmd/denoising.Rmd'}
```

```{r, child='Rmd/image_denoise.Rmd'}
```

# Практическая реализация методов шумоподавления основанных на вейвлет преобразовании

## Дискретное вейвлет преобразование преобразование

### Одномерный случай
  
### Двумерный случай
  
### Применение вейвлет декомпозиции полноцветным изображениям
  
## Каскадный алгоритм Маллата

## Сравнение результатов работы различных методов шумоподавления основанных на вейвлет преобразовании

# Ссылки {-}
